臺灣桃園地方法院刑事判決　　　　　　　 95年度訴字第767號
公　訴　人　臺灣桃園地方法院檢察署檢察官
被　　　告　甲○○
選任辯護人　廖克明律師
上列被告因違反槍砲彈藥刀械管制條例案件，經檢察官提起公訴
（95年度偵字第4935號）及移送併案審理（95年度偵字第5542號
），被告於準備程序中就被訴事實為有罪之陳述，經本院合議庭
裁定由受命法官獨任行簡式審判程序，茲判決如下：
    主  文
甲○○未經許可，寄藏子彈，處有期徒刑月，如易科罰金，以
銀元佰元即新台幣玖佰元折算壹日，併科罰金新台幣萬元，
罰金如易服勞役，以新台幣壹仟元折算壹日。減為有期徒刑壹月
又拾伍日，如易科罰金，以銀元佰元即新台幣玖佰元折算壹日
，併科罰金新台幣壹萬伍仟元，罰金如易服勞役，以新台幣壹仟
元折算壹日。扣案之口徑九mm制式子彈肆顆均沒收。
    事  實
一、甲○○於民國94年7 、8 月間某日，在桃園縣桃園市○○路
    某餐廳內，明知桃園縣政府警察局桃園分局警員鄧合淵（另
    案偵辦中）寄託藏匿之具有殺傷力之口徑9mm 制式子彈4 顆
    ，屬槍砲彈藥刀械管制條例管制之子彈，非經中央主管機關
    許可，不得持有、寄藏，竟基於未經許可寄藏具有殺傷力子
    彈之犯意，收受上開具有殺傷力之制式子彈4 顆，並自斯時
    起，至95年2 月10日晚間9 時25分許止，均藏收在其位於桃
    園縣桃園市○○○街25巷13號住處房間內，未經許可寄藏之
    。嗣於95年2 月10日晚間9 時25分許，在上開住處，為警查
    獲，並扣得具有殺傷力之口徑9mm 制式子彈4 顆。
二、案經臺北市政府警察局刑事警察隊移送臺灣桃園地方法院檢
    察署檢察官偵查起訴。
    理  由
一、本件被告甲○○所犯係死刑、無期徒刑、最輕本刑為三年以
    上有期徒刑以外之罪，其於準備程序中就被訴事實為有罪之
    陳述，經法官告知簡式審判程序之旨，並聽取公訴人、被告
    之意見後，依刑事訴訟法第273 條之1 第1 項規定，經本院
    合議庭裁定，由受命法官獨任進行簡式審判程序，並為審理
    判決，合先敘明。
二、上揭犯罪事實，已據被告於本院審理時坦承不諱，核與警方
    於96年6 月7 日晚間11時40分許，至被告甲○○上開住處進
    行索搜扣得之被告甲○○與案外人鄧合淵之對談錄音光碟內
    容相符，此有桃園縣政府警察局扣押筆錄、錄音光碟片及本
    院針對該光碟片之勘驗筆錄（本院卷第139 、150 頁），均
    相符合。而扣案子彈4 顆，經送內政部警政署刑事警察局鑑
    定，鑑定結果為：送鑑子彈4 顆，認均係口徑9mm 制式子彈
    ，認均具殺傷力等情，有該局95年3 月7 日刑鑑字第095002
    78 85 號槍彈鑑定書1 份在卷可憑（95年度偵字第4935號卷
    第37頁）。此外，並有臺北市政府警察局刑事警察大隊搜索
    扣押筆錄、扣押物品目錄表、採證照片（95年度偵字第4935
    號卷第15、19、20至25頁）等件在卷可資佐證。足認被告上
    開自白確與事實相符，堪以採信。本件事證明確，被告犯行
    已經可以認定，應依法論罪科刑。
三、刑法及刑法施行法部分條文業經修正公布，並均於95年7 月
    1 日施行。修正後刑法第2 條第1 項之規定，係規範行為後
    法律變更所生新舊法律比較適用之準據法，於修正後刑法施
    行後，應適用修正後刑法第2 條第1 項規定之從舊從輕之原
    則為比較；修正後刑法第2 條第2 項，則為同條第1 項之特
    別規定，於修正後刑法施行後，關於非拘束人身自由之保安
    處分，應依修正後刑法第2 條第2 項之規定，適用裁判時之
    法律。又修正後刑法第35條，乃刑之重輕之法定次序與標準
    ，應適用裁判時之修正後刑法第35條之規定。修正後刑法第
    2 條第1 項係採從舊從輕原則，適用最有利於行為人之法律
    。既曰法律，自較刑之範圍為廣；除法律有特別規定者（如
    修正後刑法第2 條第2 項非拘束人身自由之保安處分適用裁
    判時法，又如修正後刑法施行法第3 條之1 第3 項、第6 條
    之1 、第9 條之3 規定之情形），應依其規定；或事關執行
    之緩刑之宣告，或犯罪在刑法修正施行前，自首在刑法施行
    後之自首部分，或程序之規定（程序從新，如刑法第40條沒
    收宣告之程序規定），應適用裁判時之修正後刑法之規定外
    ；依修正後刑法第2 條第1 項比較時，應就罪刑有關之共犯
    、未遂犯、連續犯、牽連犯、結合犯，以及累犯加重，自首
    減輕暨其他法定加減原因（如身分加減）與加減例等一切情
    形，綜其全部之結果而為比較後，整個之適用，不能割裂而
    分別適用有利益之條文。關於易科罰金之折算標準、易服勞
    役之折算標準及期限、罰金與死刑是否併予執行、多數有期
    徒刑定應執行之刑時之最高刑期之限制等之修正，事涉行為
    人易刑折算標準金額之多寡與期限之長短及定執行刑時能否
    就罰金刑併予執行或有期徒刑定應執行之刑時最高度之限制
    ，亦均屬應依修正後刑法第2 條第1 項比較適用法律之範圍
    。拘束人身自由之保安處分，並非屬修正後刑法第2 條第2
    項規定應適用裁判時法之範圍，除有特別規定者外，亦屬應
    依修正後刑法第2 條第1 項比較適用法律之範圍；從刑附屬
    於主刑，除法律有特別規定者外，依主刑所適用之法律（以
    上參考最高法院95年5 月23日刑事庭第8 次會議決議及最高
    法院24年上字第4634號、24年上字第5292號、27年上字第26
    15號判例）。茲就本案所應適用法律之變更情形列述如下：
  (一)刑法第33條第5 款修正主刑之種類為：罰金新臺幣1 千元以
    上，以百元計算之，並於95年7 月1 日施行。比較被告行為
    時刑法第33條第5 款主刑之種類：罰金銀元1 元以上。就罰
    金之最低度以適用舊法對於被告為有利。
  (二)關於易科罰金之折算標準部分，由修正前刑法第41條第1 項
    前段規定（得以銀元1 元以上3 元以下折算1 日），並依修
    正前罰金罰鍰提高標準條例第2 條規定提高1 百倍為銀元1
    百元以上3 百元以下（即新台幣3 百元以上9 百元以下）折
    算1 日，修正後刑法第41條第1 項前段則修正為得以新台幣
    1 千元、2 千元或3 千元折算1 日（裁判時罰金罰鍰提高標
    準條例第2 條並已刪除）；比較行為時法與裁判時法，關於
    修正之易科罰金之折算標準部分，以行為時法有利於被告，
    自應依修正後刑法第2 條第1 項前段之規定，適用行為時法
    。
  (三)刑法第42條2 項前段關於被告易服勞役之折算標準，於94年
    1 月7 日修正、95年7 月1 日施行前之規定為：「易服勞役
    以一元以上三元以下折算一日。但勞役期間不得逾六個月」
    ，依廢止前之罰金罰鍰提高標準條例第2 條前段規定，就其
    原定數額提高為1 百倍折算1 日，則本件被告行為時之易服
    勞役折算標準，應以銀元3 百元即新台幣9 百元折算1 日。
    修正後之刑法第42條第3 項前段規定：「易服勞役以新台幣
    一千元、二千元或三千元折算一日。但勞役期間不得逾六個
    月」，比較新舊法之結果，新法較有利於被告。
  (四)綜上所述，本件綜其全部比較結果，認就罰金之最低度、易
    科罰金之折算標準，均以適用舊法對於被告為有利，惟修正
    後之罰金易服勞役標準較修正前規定對被告為有利，故分別
    適用對被告較為有利之規定，以為論處。
四、核被告所為，係犯槍砲彈藥刀械管制條例第12條第4 項之未
    經許可寄藏子彈罪。槍砲彈藥刀械管制條例所稱之「寄藏」
    與「持有」，均係將物置於自己實力支配之下，僅寄藏必先
    有他人之持有行為，而後始為受寄代藏而已，故寄藏之受人
    委託代為保管，其保管之本身，亦屬持有，不過持有係受寄
    之當然結果，自僅論以寄藏犯行，是本件被告受託保管槍彈
    ，應各論以寄藏槍枝及寄藏子彈之單純一罪，不另就其「持
    有」之犯行論處。公訴意旨雖謂被告係犯未經許可持有子彈
    罪，惟被告於本院審理時已供稱係受案外人鄧合淵委託代為
    藏匿子彈，並有其與案外人鄧合淵之錄音光碟可資佐證，是
    被告上開所為，自應論以於未經許可寄藏子彈罪，而實行公
    訴檢察官亦當庭請求更正起訴罪名為未經許可寄藏子彈罪，
    附此敘明。又按犯本條例之罪，於偵查或審判中自白，並供
    述全部槍砲、彈藥、刀械之來源及去向，因而查獲或因而防
    止重大危害治安事件之發生者，減輕或免除其刑，槍砲彈藥
    刀械管制條例第18條第4 項前段有明文規定。稽此規定意旨
    ，乃在鼓勵犯本條例之罪之被告，勇於供述該槍、彈之來源
    與去向，因而防止重大危害社會治安之事件發生，而予減輕
    其刑度。再依最高法院84年度台上字第1639號裁判意旨，雖
    該案被告所供槍、彈來源，迄未經警查獲而無法依上開規定
    減輕其刑，然就反面解釋其意旨，則對於供述槍、彈之來源
    者，若經查獲，亦認有上開減輕規定之適用。另依臺灣高等
    法院暨所屬法院85年法律座談會之審查意見，亦認供述槍彈
    來源，因而查獲者，則有上揭規定之適用，至於被查獲者是
    否尚生存，得否為訴訟主體加以追訴處罰，可以不問。再查
    本件被告於本院審判時自白扣案子彈之來源係案外人鄧合淵
    所交付，並提出其與鄧合淵對談之錄音光碟為證，且檢察官
    並因而就案外人鄧合淵部分簽分案件加以偵辦，而鄧合淵係
    因被告供述子彈之來源而遭查獲，因而對防止重大危害治安
    事件之發生有所助益，此有桃園縣政府警察局96年6 月13日
    桃警刑字第00960013873 號刑事案件移送書及案外人鄧合淵
    前案紀錄表各1 份在卷可按（本院卷第143 頁），揆諸上揭
    規定意旨，爰依槍砲彈藥刀械管制條例第18條第4 項前段規
    定減輕其刑。茲審酌被告並無前科紀錄，素行尚可，本件犯
    罪之動機仍屬單純，被告未經許可而持有上述子彈，對於社
    會安全已構成相當危害，惟所幸並未持之另為其他犯罪，於
    本件犯罪後始終配合偵辦，並坦認犯行深表悔悟等一切情狀
    ，量處如所示之刑，並就併科罰金部分，諭知易服勞役之折
    算標準。又被告犯罪時間在96年4 月24日以前，合於中華民
    國九十六年罪犯減刑條例2 條第1 項第3 款所定減刑條件，
    應依法減輕其宣告刑二分之一，並諭知易科罰金及易服勞役
    之折算標準。扣案之口徑9mm 制式子彈4 顆均具有殺傷力，
    均屬違禁物，均應依修正後刑法第38條第1 項第1 款之規定
    宣告沒收。再檢察官以95年度偵字第5542號案件移送併案審
    理部分，與上開論罪科刑所述犯罪事實之時間、地點、行為
    均相同，為同一案件，本院自得一併審理，附此指明。
據上論斷，應依刑事訴訟法第299 條第1 項前段，槍砲彈藥刀械
管制條例第12條第4 項、第18條第4 項，修正後刑法第2 條第1
項、第11條前段、第42條第3 項前段、第38條第1 項第1 款，修
正前刑法第41條第1 項前段，修正前罰金罰鍰提高標準條例第2
條，中華民國九十六年罪犯減刑條例第2 條第1 項第3 款、第7
條、第9 條，判決如主文。
本案經檢察官翁偉玲到庭執行職務。
中　　華　　民　　國　　96　　年　　9 　　月　　21　　日
                  刑事第七庭    法　官　劉為丕
上正本證明與原本無異。
如不服本判決，應於判決送達後10日內向本院提出上訴狀（應附
繕本），上訴於臺灣高等法院。
                                書記官  顏美惠
中　　華　　民　　國　　96　　年　　9 　　月　　27　　日
附錄本案論罪科刑法條：
槍砲彈藥刀械管制條例第12條
未經許可，製造、販賣或運輸子彈者，處1 年以上7 年以下有期
徒刑，併科新台幣500 萬元以下罰金。
未經許可，轉讓、出租或出借子彈者，處6 月以上5 年以下有期
徒刑，併科新台幣300 萬元以下罰金。
意圖供自己或他人犯罪之用，而犯前二項之罪者，處3 年以上10
年以下有期徒刑，併科新台幣700 萬元以下罰金。
未經許可，持有、寄藏或意圖販賣而陳列子彈者，處5 年以下有
期徒刑，併科新台幣300 萬元以下罰金。
第 1 項至第 3 項之未遂犯罰之。
